臺灣高雄地方法院民事裁定
109年度消債更字第405號
聲  請  人  賴茂全  
0000000000000000

0000000000000000

代  理  人  薛政宏律師
上列當事人因消費者債務清理事件聲請更生，本院裁定如下：
    主  文
聲請人賴茂全自中華民國一一○年三月二十九日下午四時起開始
更生程序。
命司法事務官進行本件更生程序。
    理  由
一、聲請意旨略以：伊有不能清償債務情事，前向本院聲請調解
    債務清償方案，惟調解不成立。伊又未經法院裁定開始清算
    程序或宣告破產，爰聲請更生等語。
二、按債務人不能清償債務或有不能清償之虞者，得依本條例所
    定更生或清算程序，清理其債務；債務人無擔保或無優先權
    之本金及利息債務總額未逾新臺幣（下同）12,000,000元者
    ，於法院裁定開始清算程序或宣告破產前，得向法院聲請更
    生；法院開始更生程序之裁定，應載明其年、月、日、時，
    並即時發生效力；法院開始更生或清算程序後，得命司法事
    務官進行更生或清算程序，必要時得選任律師、會計師或其
    他適當之自然人或法人1人為監督人或管理人，消費者債務
    清理條例（下稱消債條例）第3條、第16條第1項、第42條第
    1項、第45條第1項分別定有明文。
三、經查：
  ㈠聲請人前於民國109年9月1日提出債權人清冊，向本院聲請調
    解債務清償方案，經本院109年度司消債調字第506號受理，
    於109年9月28日調解不成立，聲請人於同日以言詞聲請更生
    等情，業經本院依職權調閱上開調解卷宗核閱無訛。
  ㈡聲請人於107年度至108年度均無申報所得，名下無財產，有
    國泰人壽保單解約金2,774元（另原有0000000000號保單，
    前於109年4月8日變更要保人為長女，109年10月14日因解約
    而匯款226,457元至長女之帳戶）；又聲請人自陳107年9月
    至108年3月任臨時工，無雇主，每月收入約20,000元，108
    年4月起於永涵工程有限公司任臨時工，從事污水下水道工
    作，日薪900元，半月結算1次，每月收入約22,000元，現未
    領取補助或給付，另聲請人母親賴李秀桔於106年7月30日殁
    ，聲請人未辦理抛棄繼承，母親所遺之房屋、土地各1筆均
    由聲請人父親辦理繼承登記，債權人台新銀行雖曾提起撤銷
    之訴，惟經本院以107年度鳳簡字第482號判決駁回，經上訴
    後，亦經107年度簡上字第349號駁回上訴等情，有財政部高
    雄國稅局107年至108年綜合所得稅各類所得資料清單及財產
    歸屬資料清單【本院109年度司消債調字第506號卷（下稱調
    卷）第10至11頁、本案卷第55頁】、財產及收入狀況說明書
    （本案卷第74頁）、債權人清冊（調卷第5頁）、戶籍謄本
    （調卷第23頁）、勞工保險被保險人投保資料表（調卷第21
    頁）、個人商業保險查詢結果表（調卷第25頁）、財團法人
    金融聯合徵信中心前置協商專用債權人清冊（調卷第6至7頁
    ）、信用報告（調卷第8頁）、鳳山區公所中低收入戶證明
    書（調卷第26頁）、社會補助查詢表（本案卷第16至18頁）
    、勞動部勞動力發展署高屏澎東分署函（本案卷第31頁）、
    勞動部勞工保險局函（本案卷第32頁）、收入切結書（本案
    卷第47頁）、國泰人壽保險股份有限公司函（本案卷第34至
    35頁）、母親除戶戶籍謄本（本案卷第49頁）、本院107年
    度鳳簡字第482號及107年度簡上字第349號判決（本案第60
    至65頁）、財政部高雄國稅局鳳山分局函（本案卷第70至72
    頁）等附卷可證。依聲請人上述工作、收入情形，認以聲請
    人於永涵工程有限公司每月收入22,000元，核算其現在償債
    能力之基礎，堪認妥適。
  ㈢關於聲請人個人日常必要支出部分，聲請人雖主張每月支出1
    4,600元（無房屋租金）乙情。按債務人必要生活費用，以
    最近1年衛生福利部或直轄市政府所公告當地區每人每月最
    低生活費1.2倍定之，清債條例第64條之2第1項定有明文。1
    10年度衛福部社會司所公告高雄市最低生活費為13,341元，
    1.2倍為16,009元，又聲請人陳稱係於父親所有房屋居住，
    是其無房屋費用支出，故計算其個人每月必要生活費時，即
    應自前開已包括居住費用在內之每月最低生活費用中，扣除
    相當於房租支出所佔比例（大約為24.36％）。依此計算結果
    ，聲請人每月之必要生活費應以12,109元為準【計算式：16
    ,009－（16,009×24.36%）＝12,109】，逾此範圍難認必要。
  ㈣關於聲請人扶養支出部分，聲請人稱扶養未成年子女賴○如、
    賴○愷，每月支出扶養費共3,750元，另單獨扶養父親賴木森
    ，每月支出扶養費5,000元。經查：
　⒈賴○如係93年7月生，於107年度至108年度無申報所得，名下
    無財產，現就讀高職，於108年12月至109年5月曾於鄧師傅
    滷味股份有限公司有建教合作之工作收入共計143,936元，1
    09年12月收入為21,413元，本學期未被錄取而無收入，現未
    領取補助或給付；賴○愷係104年1月生，於107年度至108年
    度無申報所得，名下無財產，現就讀幼兒園，於106學年度
    至108學年度共領中低托補助36,000元，109學年度第1學期
    申領免學費補助及免學費弱勢加額補助共30,000元，108年8
    月至109年7月共領育兒津貼30,000元，於109年4月至6月每
    月領取行政院補助1,500元，現未領取補助或給付，至賴○愷
    之郵局帳戶於108年7月5日由配偶存入之100,000元，係配偶
    之儲蓄險到期而存入等情，此有戶籍謄本（調卷第23至24頁
    ）、所得資料清單及財產歸屬資料清單（調卷第15至16頁、
    第18至19頁、本案卷第45至46頁）、社會補助查詢表（本案
    卷第21至27頁）、賴○如勞工保險被保險人投保資料表（本
    案卷第38頁）、鄧師傅滷味股份有限公司函（本案卷第102
    至103頁）、存簿（本案卷第50至51頁）、高雄市政府教育
    局函（本案卷第33頁）附卷可考。聲請人所育之子女既均未
    成年，且名下無財產，客觀上堪認有受扶養之必要。至於扶
    養費用數額部分，按受扶養者之必要生活費用，準用第1項
    規定計算基準數額，並依債務人依法應負擔扶養義務之比例
    認定之，消債條例第64條之2第2項亦有明定。本院審酌子女
    無房屋費用支出，應自其必要生活費用中扣除相當於房租支
    出所佔比例，以110年度高雄市每人每月不含房屋支出之最
    低生活費之1.2倍即12,109元計算，由聲請人與配偶共同負
    擔（計算式：12,109×2÷2＝12,109），聲請人主張每月支出
    子女扶養費共計3,750元，係屬合理。
  ⒉父親賴木森係38年生，於107年度至108年度申報所得各為2,8
    39元、2,341元（均為股利所得），名下有房屋、土地各1筆
    ，現值共計2,193,400元，並有2007年出廠車輛1部，現無業
    ，前於98年4月28日領取1,549,485元勞保老年給付，106年8
    月起每月領取5,031元勞保遺屬年金等情，此有戶籍謄本（
    調卷第23頁）、所得資料清單及財產歸屬資料清單（本案卷
    第41至43頁）、存簿（本案卷第52頁）、勞工保險被保險人
    投保資料表（本案卷第39至40頁）、社會補助查詢表（本案
    卷第28至30頁）、勞動部勞工保險局函（本案卷第32頁）附
    卷可考。足認賴木森年事已高，雖有房地，惟房地係供自住
    ，不宜強予以變價，復無繼續性之收入，應難以維持自己生
    活，有受扶養之權利。而聲請人胞兄賴茂修，因腦梗塞併右
    側癱瘓，不能維持自己生活且無謀生能力，名下復無財產，
    僅賴每月領取之身障補助5,065元維持生活，有國軍高雄總
    醫院附設民眾診療服務處診斷證明書（本案卷第108頁）、
    身障證明（本案卷第75頁）、社會補助查詢表（本案卷第94
    至97頁）、稅務電子閘門財產所得調件明細表（本案卷第98
    至99頁）可證，堪認聲請人主張賴茂修未負擔父親之扶養費
    ，係屬合理。至胞姐賴孟岑部分，因聲請人未就其胞姐有何
    喪失謀生能力致無法負擔扶養之情事舉證以實其說，
　　聲請人之主張，難認可採，是賴孟岑仍應與聲請人一同負擔
    賴木森之扶養義務。至賴木森需受扶養程度，因其居住於自
    己所有房屋，爰自其必要生活費用中扣除相當於房租支出所
    佔比例（110年度高雄市每人每月不含房屋支出之最低生活
    必需12,109元），扣除賴木森每月領取之勞保遺屬年金後，
    再由聲請人與其餘1名扶養義務人共同負擔扶養費，聲請人
    應分擔3,539元【計算式：（12,109－5,031）÷2＝3,539】，
    逾此範圍難認必要。
　㈤承上，聲請人目前每月收入約22,000元，扣除個人必要支出1
    2,109元、子女扶養費3,750元、父親扶養費3,539元後，剩
    餘2,602元，而聲請人目前負債總額為3,900,530元（調卷第
    37至45頁、第49頁，包括：花旗銀行、凱基銀行、台新銀行
    、第一資產管理股份有限公司、富邦資產管理股份有限公司
    ），扣除國泰人壽保單解約金2,774元後，以每月所餘逐年
    清償，至少須約125年【計算式：（3,900,530－2,774）÷2,6
    02÷12≒125】始能清償完畢，應認其已不能清償債務。此外
    ，聲請人無擔保或無優先權之債務總額未逾12,000,000元，
    且無消債條例第6條第3項、第8條或第46條各款所定駁回更
    生聲請之事由存在。則聲請人聲請更生為有理由，應予准許
    ，爰命司法事務官進行本件更生程序。
四、依消債條例第11條第1 項、第45條第1 項、第16條第1 項，
    裁定如主文。
中　　華　　民　　國　 110　　年　　3 　　月　　29　　日
              　　民事庭　　法　官　賴寶合
以上正本係照原本作成。
本裁定不得抗告。
中　　華　　民　　國　 110　　年　　3 　　月　　29　　日
  　                        書記官　胡美儀